臺灣花蓮地方法院刑事判決
110年度訴字第204號
公  訴  人  臺灣花蓮地方檢察署檢察官
被      告  邱紹瑋



上列被告因妨害秩序案件，經檢察官提起公訴（110年度撤緩偵
字第61號），本院判決如下：
    主  文
本件公訴不受理。
    理  由
一、公訴意旨略以：被告邱紹瑋因蔡宜哲與吳沂澄間有糾紛，竟
    召集戴昌榮、高楷杰、鄭奕瑋等人共同前往蔡宜哲之海山租
    車行尋釁，明知該車行為公眾得出入之場所，且鄰近花蓮火
    車站，旅客往來頻繁，基於妨害秩序之犯意，在馬路上拉扯
    、毆打吳沂澄及王耀慶，並毀損該車行之機車，雙方隨即發
    生互毆。因認被告涉犯刑法第150條第1項後段之公然聚眾下
    手實施強暴罪嫌等語。
二、按起訴之程序違背規定者，應諭知不受理之判決，刑事訴訟
    法第303條第1款定有明文。次按緩起訴與不起訴，皆係檢察
    官終結偵查所為處分，檢察官得就已偵查終結之原緩起訴案
    件，繼續偵查或起訴，應以原緩起訴處分係經合法撤銷者為
    前提，此乃法理上所當然。是倘檢察官誤認被告有違背同法
    第253條之3第1項各款之情形，而依職權撤銷原緩起訴處分
    ，並提起公訴（或聲請簡易判決處刑）時，該撤銷原緩起訴
    處分之處分，即存有明顯之重大瑕疵，依司法院釋字第140
    號解釋之同一法理，應認此重大違背法令之撤銷緩起訴處分
    為無效，與原緩起訴處分未經撤銷無異。其後所提起之公訴
    （或聲請簡易判決處刑），應視其原緩起訴期間已否屆滿，
    分別適用刑事訴訟法第303條第1款或第4款為不受理之判決
    ，始為適法。亦即，如原緩起訴期間尚未屆滿，因其起訴（
    或聲請簡易判決處刑）係違背刑事訴訟法第253條之3第1項
    各款以原緩起訴處分已經合法撤銷為前提之規定，應認其起
    訴（或聲請簡易判決處刑）之程序違背規定，依同法第303
    條第1款之規定，為不受理之判決；於原緩起訴期間已屆滿
    ，應認其起訴（或聲請簡易判決處刑）違反「緩起訴期滿未
    經撤銷，而違背第260條之規定再行起訴」，依同法第303條
    第4款之規定，諭知判決不受理（最高法院96年度台非字第2
    32號判決意旨參照）。此所謂「重大明顯」瑕疵，係指其瑕
    疵之程度重大，且一望即知。如係因不可歸責於被告之事由
    ，致被告無法履行緩起訴處分所命應遵守或履行事項，檢察
    官仍以被告未遵守或履行該事項為由，而為撤銷緩起訴之處
    分，則該撤銷之處分，即屬有重大明顯瑕疵。
三、經查：
　㈠本案原經臺灣花蓮地方檢察署檢察官於109年11月11日以109
    年度偵字第2699號、第4915號為緩起訴處分，並經臺灣高等
    檢察署花蓮檢察分署於109年12月3日以109年度上職議字第1
    381號處分書駁回再議確定，緩起訴期間為3年，自109年12
    月3日起至112年12月2日止，應履行事項為：被告應於緩起
    訴處分確定日起3月內，向公庫支付新臺幣（下同 ）8萬元
    。此有臺灣花蓮地方檢察署109年度偵字第2699號、第4915
    號緩起訴處分書、臺灣高等檢察署花蓮檢察分署109年度上
    職議字第1381號處分書、緩起訴處分命令通知書附卷可稽。
　㈡又查被告於109年12月3日起至110年3月2日應向公庫支付8萬
    元，被告未按期繳納，檢察官以被告於緩起訴期間內未依所
    附條件向公庫支付一定金額，違背刑事訴訟法第253條之2第
    1項第4款之應履行事項為理由，依職權撤銷緩起訴處分，有
    臺灣花蓮地方檢察署檢察官110年度撤緩字第42號等撤銷緩
    起訴處分書在卷可佐。惟查，被告於緩起訴處分確定後、履
    行期間屆滿前之110年1月29日因另案經本院裁定羈押，於11
    0年3月26日當庭釋放，此有臺灣高等法院被告前案紀錄表、
    臺灣高等法院在監在押全國紀錄表在卷可憑，且臺灣花蓮地
    方檢察署執行傳票，係於110年3月8日寄存送達於被告住居
    所，而非送達至被告羈押之處所，送達顯不合法。則被告於
    上述羈押處分之人身自由受拘束情形下，應已無從在履行期
    間內履行緩起訴處分所列之應履行事項，自屬因不可歸責於
    被告之事由，致被告無法履行緩起訴處分所命應履行事項，
    檢察官仍以本件被告未履行義務勞務為由，為撤銷緩起訴之
    處分，該撤銷之處分未合於刑事訴訟法第253條之2第1項、
    第253條之3第1項規定，即屬有重大明顯瑕疵，應認撤銷緩
    起訴之處分為無效，與緩起訴未經撤銷無異，其起訴之程序
    違背規定，應不經言詞辯論，逕為不受理之諭知。
　㈢至被告雖於緩起訴前，因故意犯他罪，在緩起訴期間內受有
    期徒刑以上刑之宣告（本院110年度交訴字第6號），似有符
    合刑事訴訟法第253條之3第1項第2款得撤銷緩起訴處分之事
    由，惟檢察官並非以此為由撤銷原緩起訴處分，故本院無從
    審查本案若以此事由撤銷原緩起訴處分之決定是否適法，附
    此敘明。
本案經檢察官王怡仁提起公訴。
中　　華　　民　　國　　110  　年　　11　　月　　30　　
日
　　　　　　　　　刑事第五庭　審判長    法　官　粘柏富
　　　　　　　　　　　　　　　　　　  法　官　施孟弦
　　　　　　　　　　　　　　　　　　  法　官　邱韻如
以上正本證明與原本無異。
如不服本判決應於收受送達後20日內向本院提出上訴書狀，並應
敘述具體理由。其未敘述上訴理由者，應於上訴期間屆滿後20日
內向本院補提理由書(均須按他造當事人之人數附繕本)「切勿逕
送上級法院」。告訴人或被害人如對於本判決不服者，應具備理
由請求檢察官上訴，其上訴期間之計算係以檢察官收受判決正本
之日期為準。因疫情而遲誤不變期間，得向法院聲請回復原狀。
中　　華　　民　　國　　110 　年　　11　　月　　30　　日

                                      書記官  呂姿穎